【裁判字號】    92,訴,1722
【裁判日期】    920822
【裁判案由】    搶奪
【裁判全文】
臺灣高雄地方法院刑事判決                        九十二年度訴字第一七二二號
    公  訴  人  臺灣高雄地方法院檢察署檢察官
    被      告  午○○
右列被告因搶奪案件，經檢察官提起公訴（九十二年度偵字第一三二四五號）及移
併辦（九十二年度偵字第一一八０五號、九十二年度偵字第一三五四三號），本院判
決如左：
    主  文
午○○連續意圖為自己不法之所有，而搶奪他人之動產，處有期徒刑年。扣案之鑰
匙壹支，沒收之。
    事  實
一、午○○基於意圖為自己不法所有之概括犯意，連續於如附表一所示之時、地，以
    附表一所示之方法，搶奪如附表一所示之卯○○○等人之財物，得手後即將現金
    花用殆盡，其餘物品則棄置於路邊；又於民國九十二年六月三日上午七時三十分
    許，在高雄縣梓官鄉○○路四七巷四之一號建築工地內，以持自備之鑰匙，插入
    郭明益所有車號Ｌ五七—五八二號重型機車電源鎖內並加以開啟之方式，竊取該
    部機車，得手後並將機車作為其搶奪所用之交通工具。嗣於九十二年六月三日上
    午十一時十分許，在高雄市○○區○○街二一二號為警查獲，並扣得上開車號Ｌ
    五七—五八二號重型機車一部（業經車主領回）、其所有供竊車所用之鑰匙一支
    及循線起出如附表編號十二至十四所示之贓物（均業經被害人等領回），而查知
    上情。
二、案經高雄縣政府警察局岡山分局及高雄市政府警察局楠梓分局報請台灣高雄地方
    法院檢察署檢察官偵查起訴及移送併辦。
    理  由
一、訊據被告午○○對於在如附表一所示之時、地，連續搶奪被害人卯○○○等人之
    財物，及於右揭時、地，竊取被害人郭明益所有之車號Ｌ五七—五八二號重型機
    車一部等情，於警訊、偵查及本院審理時均坦承不諱，核與被害人卯○○○、戊
    ○○○、壬○○、甲○○○、丁○○、辰○○、辛○○○、癸○○、丙○○、寅
    ○○○、乙○○○、巳○○、己○○○及子○○等人之指訴均相符合，另有證人
    王德維於警訊時，對於附表一編號九之被害人丙○○遭搶之過程證述綦詳；此外
    ，復有贓物認領保管收據四紙、照片十六幀及車籍資料查詢結果一紙在卷可按，
    並扣有被告竊取上開機車所用之鑰匙一支。本件事證明確，被告犯行堪以認定。
二、核被告右開竊取機車之行為，係犯刑法第三百二十條第一項之普通竊盜罪；其所
    為除如附表一編號六外之行為，均係犯同法第三百二十五條第一項之搶奪罪，而
    其所為如附表一編號六之行為，則係犯同法第三百二十五條第三項、第一項之搶
    奪未遂罪。被告先後十四次搶奪犯行，時間緊接，觸犯構成要件相同之罪名，僅
    既、未遂狀態有別，顯係基於概括犯意為之，為連續犯，應依刑法第五十六條之
    規定，論以刑法第三百二十五條第一項之搶奪既遂罪，並加重其刑。被告所犯之
    連續搶奪罪與竊盜罪間，有方法、目的之牽連關係，應從一重之連續搶奪罪論處
    。至公訴人移送併案審理之被告搶奪及竊盜部分犯行，既與前揭起訴論罪科刑部
    分，有連續犯及牽連犯之裁判上一罪關係，已如前述，本院依法自得併予審理。
    爰審酌被告年紀輕輕、四肢健全，竟不思以己力賺取金錢，而於短短近一個月內
    之時間，即連續搶奪十四次，除對被害人等造成財產上之損失外，尚對其等造成
    莫大的心理傷害，且對社會治安之危害甚大，惡性非輕，惟念其事後尚知坦承犯
    行，手段亦非過於兇殘等一切情狀，量處如主文所示之刑，以資懲儆。扣案鑰匙
    一支，為被告竊取機車所用之物，並為被告所有，業據被告供述明確，爰依刑法
    第三十八條第一項第二款，宣告沒收之。
三、公訴意旨另認如附表二所示之兩件搶案，亦為被告午○○所為，而認其此部分亦
    涉犯刑法第三百二十五條第一項之搶奪罪嫌。惟查，被告午○○迭於警訊、偵查
    及本院審理中，均堅決否認如附表二所示之兩件搶案為其所為；而被害人丑○○
    於警訊時指稱：歹徒有兩人是男性，身材瘦高，騎乘一部機車，車號好像是ＳＵ
    Ｖ—四六六號等語（見九十二年偵字第一一八０五號偵查卷第五十八頁），則其
    所述搶匪之身型、作案手法及騎乘機車之車牌號碼，均與被告前開所犯多件搶奪
    犯行有所差異，且被害人丑○○於當面指認被告時，亦無法確定被告是否即為對
    其行搶之人（見前開偵查卷第六十五頁）。另被害人庚○○於警訊時雖曾指認被
    告即為當日對其行搶之人，惟其指稱：當時是兩名嫌犯共騎乘一部輕型機車，車
    號、廠牌不詳，搶嫌均有戴深色安全帽等語（見九十二年六月三日警訊筆錄）；
    惟被告辯稱其於九十二年五月間，均係單獨騎乘其母所有之黑色重型機車，由其
    拆卸車牌後用以作案等語明確，核與被害人庚○○所述搶嫌所騎乘之機車即有所
    未符，佐以被害人庚○○當時遭搶之時間乃係凌晨零時三十分許，其又指述當時
    兩位搶嫌均有戴安全帽，則其在遭搶之瞬間是否得以清晰記憶搶匪之容貌，尚非
    無疑。此外，本院復查無其他積極證據，足資證明被告確有犯上開兩件搶奪犯行
    ，惟公訴意旨認被害人丑○○及庚○○遭搶奪部分與前揭論罪科刑之部分，有連
    續犯之裁判上一罪關係，本院爰不另為無罪之諭知。
據上論斷，應依刑事訴訟法第二百九十九條第一項前段，刑法第三百二十條第一項、
第三百二十五條第一項、第五十五條、第五十六條、第三十八條第一項第二款，罰金
罰鍰提高標準條例第一條前段，判決如主文。
本案經檢察官楊婉莉到庭執行職務。
中      華      民      國      九十二      年    八    月    二十二    日
                                  臺灣高雄地方法院刑事第一庭
                                      審判長法官  林水城
                                            法官  謝雨真
                                            法官  盧怡秀
右正本證明與原本無異。
如不服本判決，應於判決送達後十日內，向本院提出上訴狀。
                                          書記官  林佳蓉
中    華      民      國      九十二      年    八    月    二十二    日
附錄論罪科刑法條：
中華民國刑法第三百二十條 (普通竊盜罪、竊佔罪)
意圖為自己或第三人不法之所有，而竊取他人之動產者，為竊盜罪，處五年以下有期
徒刑、拘役或五百元以下罰金。
意圖為自己或第三人不法之利益，而竊佔他人之不動產者，依前項之規定處斷。
前二項之未遂犯罰之。
中華民國刑法第三百二十五條 (普通搶奪罪)
意圖為自己或第三人不法之所有，而搶奪他人之動產者，處六月以上五年以下有期徒
刑。
因而致人於死者，處無期徒刑或七年以上有期徒刑，致重傷者，處三年以上十年以下
有期徒刑。
第一項之未遂犯罰之。


司法院資訊處製作；財團法人民間司法改革基金會備份。
